臺灣高等法院刑事判決　　　　　　　　　　　　　九十三年度上訴字第三一九八號
　　上　訴　人　台灣宜蘭地方法院檢察署檢察官
　　上　訴　人
　　即　被　告　甲○○
　　指定辯護人　本院公設辯護人 周君穎
　　上　訴　人
　　即　被　告　乙○○
　　選任辯護人　李秋銘律師
　　　　　　　　黃金亮律師
　　上　訴　人
　　即　被　告　丙○○
　　指定辯護人　本院公設辯護人 周君穎
右上訴人因被告遺棄案件，不服臺灣宜蘭地方法院九十三年度訴字第二九二號，中華
民國九十三年十月六日第一審判決（起訴案號：臺灣宜蘭地方法院檢察署九十三年度
偵字第八八九號），提起上訴，本院判決如左：
    主  文
原判決撤銷。
甲○○遺棄無自救力之人，因而致人於死，累犯，處有期徒刑伍年。
丙○○、乙○○均無罪。
    事  實
一、甲○○曾於民國九十年間，因違反家庭暴力防治法案件而經臺灣宜蘭地方法院以
    九十年度易字第三六九號刑事判決判處有期徒刑三月、緩刑三年確定，復於九十
    二年間，因公共危險案件經臺灣宜蘭地方法院以九十一年度交訴字第五九號刑事
    判決判處有期徒刑六月確定，前開緩刑之宣告亦經撤銷，於九十二年十一月十五
    日接續執行完畢。
二、甲○○於九十三年三月八日下午約一、二時間，騎乘機車將在宜蘭縣羅東鎮「桃
    源茶室」上班之陳鳳嬌，載至宜蘭縣羅東鎮○○街「慈惠小吃部」，與乙○○、
    丙○○、游建明、莊金等人一同飲酒後，再將陳鳳嬌載返位於宜蘭縣冬山鄉○○路九十一號住處發生性行為（未射精），嗣甲○○留陳鳳嬌在家中，於該日下
    午約五時許，另與委託賣屋之仲介公司友人楊國棟、朱國楨、朱國楨之女友及乙○○至羅東鎮○○路之廣興小吃部吃飯，飯後，約晚上七時餘許，該等同吃晚飯
    之人再回到甲○○上開住處泡茶、喝酒及聊天，迨至同日晚間十一時許，因酒醉
    留在甲○○家中之陳鳳嬌不知何原因獨自上到該宅三樓，並於九十三年三月八日
    晚間十一時許至翌（九）日凌晨三時多之間，打開該宅三樓後方陽台之鐵門，欲
    從三樓後方陽台攀爬離去，卻不慎失足摔落該宅後方地面之菜園內，詎甲○○於
    九十三年三月九日凌晨三時多許起床上廁所時，發現陳鳳嬌趴在該宅後方之菜園
    內且呻吟喊叫「老公」，因自己仍在宿醉未完全清醒狀態中，且自認無法獨力一
    人將陳鳳嬌攙扶進入屋內，乃逕自回房睡覺，未對業已受有頭頂部撕裂傷、四肢
    多處瘀、擦傷、第四節頸椎完全骨折斷裂、胸骨完全骨折及胸骨下挫傷出血等傷
    害之陳鳳嬌伸出援手或給予救治之協助；迄至九十三年三月九日上午七時許，甲○○較為清醒後，始出門查看，因一人無法獨力將陳鳳嬌抬進屋內，且覺得陳鳳
    嬌躺於該處不雅，當日早上約八、九時許，丙○○及乙○○與甲○○聯絡後先後
    到甲○○家中，於同日上午十時餘許，由其三人共同將尚有生命之陳鳳嬌從菜園
    搬至該宅客廳內之沙發上，丙○○及乙○○雖知道陳鳳嬌受傷及神情不對，惟以
    為陳鳳嬌係因喝醉酒之關係而受傷，且因陳鳳嬌係甲○○帶回家中之人，應由甲○○決定如何為後續之善後動作，乙○○交代甲○○應替陳鳳嬌擦藥或送醫院治
    療後即與丙○○先後離開；然甲○○明知陳鳳嬌係自高處墜落地面，頭部並有傷
    口，應可預見當會發生傷害因而致生死亡之結果，竟未將陳鳳嬌送醫，或聯絡陳
    鳳嬌上班處所之同事，設法通知陳鳳嬌之配偶或親友給予必要之照應，僅將陳鳳
    嬌抬入室內，於乙○○、丙○○相繼離去後，其亦於同日上午近十一時許，外出
    前往莊金家中，與丙○○、游建明等人一起飲酒，而將頸椎受傷後復遭不當移
    動導致呼吸困難而完全喪失自救能力之陳鳳嬌棄置在該宅客廳內，致使陳鳳嬌終
    因受有多重鈍挫性骨折等傷害而造成神經性休克死亡。嗣因甲○○於九十三年三
    月九日下午五時許返家見陳鳳嬌業已死亡，始於同日下午五時十二分（起訴書誤
    為二十五分）許向警報案，而經警循線查獲上情。
三、案經宜蘭縣警察局羅東分局報告暨陳鳳嬌之夫丁○訴請臺灣宜蘭地方法院檢察署
    檢察官偵查起訴。
    理  由
壹、被告甲○○部份
一、訊據被告甲○○對有於右揭時地騎乘機車搭載陳鳳嬌至住處，第二天凌晨三時多
    許發現陳鳳嬌跌趴於後院菜園內，早上十時餘許有與同案被告乙○○、丙○○（
    為無罪之判決，詳如後述）將陳鳳嬌抬入房間內，乙○○、丙○○先後離去，其
    隨後留陳鳳嬌一人於屋內，亦出外喝酒，等到下午十七時許回家，陳鳳嬌已死亡
    等之事實坦承不諱，惟辯稱：伊不知陳鳳嬌是從三樓摔下來，我以為他喝醉了，
    所以叫乙○○、丙○○把陳鳳嬌抬入屋內，休息一下就好了，不知嚴重性，亦沒
    有遺棄的意思云云。
二、經查：
  (一)被告甲○○約於九十三年三月八日中午一、二時間，將在「桃源茶室」上班之被
    害人陳鳳嬌約出後，先騎乘機車將之載至宜蘭縣羅東鎮○○街之「慈惠小吃部」
    ，與同案被告乙○○、丙○○，及游建明、莊金等人一同飲酒後，下午三時許
    ，被告甲○○再騎乘機車載被害人離去至甲○○住處等情，業據被告甲○○、同
    案被告乙○○、丙○○三人供承在卷，並據證人游建明、莊金二人於偵查中證
    述在卷（參見九十三年度偵字第八八九號卷第七十八、一百二十二頁）。而被告
    甲○○於離去「慈惠小吃部」後，將被害人載返位於宜蘭縣冬山鄉○○路九十一
    號住處，並與被害人在該住處發生性行為一節，亦經被告甲○○於警、偵訊及原
    審、本院審理中供承在卷。被害人陳鳳嬌死亡後，經採集其下體檢體鑑定結果，
    並未發現精子細胞，經抽取DNA檢測，未檢出型別；此有內政部警政署刑事警察
    局九十三年六月十一日刑醫字第○九三○○六五一七九號鑑驗書一紙在卷可憑（
    見九十三年度偵字第八八九號卷第一三三頁），核與被告甲○○於警訊時所供：
    我與她發生性關係，沒有射精（見宜蘭縣警察局羅東分局刑案偵查卷第二頁被面
    、第三頁正面）之情節相符，該部分之事實堪予認定。
  (二)嗣於九十三年三月八日晚間，同案被告乙○○與楊國棟、朱國楨等人相繼前往被
    告甲○○上開住處一同泡茶、飲酒，為被告甲○○、同案被告乙○○供認不諱，
    且證人楊國棟於偵查中證稱：傍晚六點多伊與甲○○、乙○○、朱國楨及其女友
    到甲○○住處，當時陳鳳嬌在沙發睡覺，在甲○○家又喝了半杯的土龍酒，大家
    在那邊聊天，到晚上七點多陳鳳嬌尿急，可能是因為酒醉，當時她要爬起來時無
    法起來，是甲○○將她扶到廁所裡面，朱國楨及其女友先離開，到晚上八點多伊
    才離開，伊離開時乙○○還沒有走，而陳鳳嬌還在廁所內等語（參見九十三年度
    偵字第八八九號卷第七十五頁九十三年三月三十一日偵訊筆錄）；證人朱國楨於
    偵查中證稱：於三月八日當天下午四點多伊和女朋友到廣興小吃部吃飯，楊國棟
    有先到廣興小吃部，後來楊國棟說要去公司，於五、六點時楊國棟與甲○○一起
    來，之後乙○○有來，喝到下午六點多，甲○○找他們到家裡聊天喝酒，他們就
    一起去甲○○家，伊是七點左右到甲○○家，到時陳鳳嬌在沙發睡覺，坐了十多
    分鐘後陳鳳嬌要起來尿尿，陳鳳嬌當時酒醉，是甲○○扶她上廁所，伊與女朋友
    大約七點半先離開，陳鳳嬌還在廁所裡面沒有出來，離去時乙○○、楊國棟還在
    甲○○家裡等語（參見九十三年度偵字第八八九號卷第七十六、七十七頁九十三
    年三月三十一日偵訊筆錄）；同案被告乙○○於原審審理中亦證稱：在甲○○家
    有二位朋友及一位小姐，陳鳳嬌躺在沙發上睡覺，之後有一男一女先走，剩下一
    位仲介在那裡，約十五分鐘仲介的人也走了，伊是最後離開，離開時陳鳳嬌還躺
    在沙發上睡覺等語（參見原審卷第一○四頁、九十三年九月二十二日審判筆錄）
    ，綜合證人楊國棟、朱國楨及同案被告乙○○之前開證述，顯然當日晚間被害人
    陳鳳嬌因酒醉於起身之際仍須由被告甲○○攙扶，且於朱國楨、楊國棟、乙○○
    等人相繼離去後，被害人仍留在甲○○住處。
  (三)於九十三年三月八日晚間十一時許，被告上開住處三樓，曾傳出一陣敲打鐵門之
    聲音之事實，業據證人黃逸尚於警訊時證述在卷（參見宜蘭縣警察局羅東分局刑
    案偵查卷第十八、十九頁九十三年三月九日警訊筆錄）。而被告甲○○住處三樓
    係鐵皮屋加蓋建築，二樓通往三樓樓梯口有一道木門，門上除喇叭鎖外加裝一道
    木門，三樓後方陽台有一鐵門，於案發後該住處三樓前、後陽台之鐵門及後陽台
    均有新的手指抹痕，於後陽台外之二樓鐵窗遮雨棚上，發現手掌抹痕及鞋印痕，
    其中鞋印痕跡與被害人所穿著鞋底痕符合，於一樓廚房外菜園，發現有些許蔬菜
    被壓倒及被害人鞋子一隻，沾有血液之衛生紙一團、衛生紙盒一個，並於廚房排
    水溝旁地上發現約有頭部大小凹陷狀、該凹陷處有一塊沾血碎石磚頭，並有明顯
    血跡及毛髮，另於水溝旁及水溝內均有廚房屋頂石綿瓦碎片，而廚房屋頂石綿瓦
    有一處破洞，該破洞距離二樓遮雨棚約一公尺，於廚房屋頂石綿瓦留有被害人鞋
    子一隻，有宜蘭縣警察局九十三年四月六日警刑鑑字第○九三○○○○五九四號
    函所附現場勘查報告一份在卷可佐（見外放之證物袋），並經臺灣宜蘭地方法院
    檢察署檢察官至現場履勘，製有勘驗筆錄一份附卷可證。參以上開證人朱國楨、
    楊國棟、乙○○證稱其等晚上離去時，陳鳳嬌仍有醉意，且未離去；被告甲○○
    自承於九十三年三月九日凌晨三時多許起床如廁時，即已看見被害人陳鳳嬌趴在
    後方菜園內，並呻吟喊叫「老公、老公」等情，足認被害人陳鳳嬌當晚因酒醉留
    在被告甲○○住處三樓，而於九十三年三月八日晚間十一時許至翌（九）日凌晨
    三時多許之間，打開三樓後方陽台鐵門，欲從三樓陽台攀爬離去之際，失足壓破
    二樓陽台之石綿瓦後墜落一樓廚房後方之菜園內。
  (四)再本件被告甲○○於九十三年三月九日凌晨三時多許發現被害人已趴在住處後方
    菜園內，未做任何處置即繼續睡覺，直至當日上午七時許醒來，見陳鳳嬌仍趴在
    該處，始以電話與同案被告丙○○、乙○○聯絡後，丙○○、乙○○陸續前往被
    告甲○○住處，並合力將被害人搬至客廳等情，業據被告甲○○、同案被告丙○○、乙○○三人供明在卷，復有被告甲○○使用之0000000000號行動
    電話通聯紀錄在卷可佐。再被告甲○○等人將被害人陳鳳嬌搬移之際，已見被害
    人頭部流血並表明很痛等情，此為被告甲○○、同案被告丙○○、乙○○等人供
    承不諱，且於陳鳳嬌摔落之處所，地上留有血跡、毛髮及沾有血液之衛生紙一團
    ，住處客廳地板有血跡遭擦拭痕跡，餐桌椅背有一條沾血濕毛巾，亦有前開宜蘭
    縣警察局羅東分局現場勘查報告及臺灣宜蘭地方法院檢察署檢察官勘驗筆錄可稽
    ；又本件被害人因自高處墜落地面，受有頭部左頂部撕裂傷一處、下頷部有二處
    瘀傷、四肢有多處瘀、擦傷及第四節頸椎完全骨折斷裂、胸骨完全骨折與胸骨下
    挫傷等多重性骨折等傷害，最後因神經性休克死亡，業經臺灣宜蘭地方法院檢察
    署檢察官督同法醫師相驗並解剖覆驗屬實，有勘驗筆錄、相驗屍體證明書、驗斷
    書及法務部法醫研究所（九三）法醫所醫鑑字第○三九一號鑑定書等件及相驗照
    片數幀附卷可證。而就被害人因高處墜落致第四節頸椎完全骨折斷裂，導致神經
    性休克，依據醫學文獻記載，大部分的脊椎受傷在產生傷害時便有脊椎神經受損
    的情形，會出現脊椎休克症狀，而脊椎受傷的處理方法，最重要為要防止再度傷
    害，嚴禁不適當的移動脊椎，如因移動不當，會引起頸椎移位，導致呼吸困難或
    低血壓死亡，而被害人自高處墜落後，已有脊椎受傷致急性四肢癱瘓及膀胱失去
    控制的情形，如因移動不當，造成第二次傷害，依據醫學文獻可以持續以小時甚
    至以日計算，亦有法務部法醫研究所九十三年六月十八日法醫理字第○九三○○○一六四九號函在卷可參（見九十三年度偵字第八八九號卷第一一一、一一二頁
    ）。再本件被害人死亡後之毒物化學檢驗結果，血液中酒精濃度為七六ｍｇ／ｄ
    ｌ、心臟血液中酒精濃度為七二ｍｇ／ｄｌ、尿液中酒精濃度為三百零二ｍｇ／
    ｄｌ，屬微醉程度，有法務部法醫研究所鑑定書在卷可考（見九十三年度相字第
    七四號卷第七十一頁），依被害人死亡後體內仍留有酒精濃度之情形觀之，足見
    被害人陳鳳嬌死亡前一天，確飲用不少之酒類。依前所述，被告當日自中午起迄
    晚上止，亦同樣飲用甚多之酒類，應堪認定。
  (五)按被害人陳鳳嬌既因酒醉而留於被告甲○○家中，甲○○本即負有照料之責，其
    於九十三年三月九日凌晨三點多許，發現陳鳳嬌跌趴於後院菜園內，未即時加以
    照應，或因其本身宿醉，力有未逮而有疏忽之處，惟其第二天早上七時醒來後，
    見陳鳳嬌仍趴於菜園內，且有前往探視，依上開法務部法醫研究所鑑定書所載，
    解剖後發現陳鳳嬌頸椎有完全骨折斷裂現象、胸骨呈完全骨折、胸骨下有挫傷出
    血現象，雖當時陳鳳嬌穿有衣物，該等傷害從外觀或不易看出，惟陳鳳嬌當時有
    一直喊痛等情，此為被告甲○○、同案被告丙○○、乙○○一致供認無訛之事；
    何況陳鳳嬌並受有頭部外傷、上、下肢外傷等外觀可看見之傷害，依前開宜蘭縣
    警察局羅東分局現場勘查報告所附之照片所示（第四十三頁、照片八十六），陳
    鳳嬌頭部撕裂傷之傷口為三乘五公分，解剖後頭皮下有大範圍之出血，約十一乘
    九公分大小（見法務部法醫研究所鑑定書第六頁），觀之陳鳳嬌摔落之處所，靠
    近廚房排水溝旁地上有約頭部大小凹陷狀，該凹陷處有一塊沾血碎石磚塊，地上
    並有明顯血跡、毛髮及沾有血液之衛生紙一團，住處客廳地板有血跡遭擦拭痕跡
    ，餐桌椅背有一條沾血濕毛巾（見有前開宜蘭縣警察局羅東分局現場勘查報告第
    四、第三七第三八頁、照片七四至七六）；顯然從被害人陳鳳嬌喊痛；頭、手、
    足部受傷及現場之情狀，身為成年且智識正常之被告甲○○，應不難察覺陳鳳嬌
    係自高處墜落，且受傷流血，傷勢非輕，且已屬無自救能力之人，應非在家休息
    即可治癒，而有送醫檢查及治療之必要及急迫性，如不送醫，被告甲○○應可預
    見當會發生傷害或因而致生死亡之結果，詎甲○○猶不將被害人送醫救護，僅電
    話連絡同案被告丙○○、乙○○將已受傷之被害人陳鳳嬌搬移至屋內，於丙○○
    、乙○○陸續離開後，被告甲○○竟然亦逕自出外吃飯、喝酒，未給予妥適之照
    料及安置，而棄無自救能力之被害人陳鳳嬌於不顧，復因前開對陳鳳嬌不當之搬
    移，致受有頸椎完全斷裂等多重鈍挫性骨折等傷害之被害人因神經性休克死亡，
    及至九十三年三月九日下午五時許後始返家，發現已生不幸之結果後才於當日下
    午五時十二分報警，有宜蘭縣警察局羅東分局廣興派出所救護紀錄表一紙附卷可
    佐。綜上各情，被告甲○○對於無自救能力之被害人陳鳳嬌，未給予必要之救護
    而加以遺棄，致生陳鳳嬌死亡之結果，被告甲○○之行為與被害人之死亡結果間
    ，顯有相當因果關係。所為不知被害人傷勢嚴重，並無遺棄犯意之辯解，不足為
    採。其有遺棄致人於死之犯行應甚為明確而堪以認定，應依法論科。
  (六)告訴人告訴意旨及檢察官依告訴人聲請所為之上訴意旨，雖認被告係以私行拘禁
    之方式，致使被害人欲從三樓後方陽台攀爬離去，致失足墜落地面云云。惟按，
    犯罪事實應依證據認定之，無證據不得推定其犯罪事實，刑事訴訟法第一百五十
    四條第二項定有明文；而所謂認定犯罪事實之證據，係指足以認定被告確有犯罪
    行為之積極證據而言。依前所述，本件被害人陳鳳嬌應係自被告甲○○住處三樓
    墜落地面無疑，參照上開房屋二樓之遮雨棚、一樓廚房屋頂石棉瓦破洞及菜園內
    疑似墬地處距離甚近，顯示陳鳳嬌並無跳耀的動作，研判陳鳳嬌應無自殺之意圖
    ；又陳鳳嬌身上並未發現明顯抵禦傷，如係遭人襲擊，頭部傷勢應不只一處，研
    判陳鳳嬌遭人襲擊墬樓可能性不高，至於陳鳳嬌為何不從樓梯下樓？而要冒險由
    三樓後陽台爬下？因現場跡證不足無法研判（宜蘭縣警察局羅東分局現場勘查報
    告第八頁參照）。按被害人陳鳳嬌死亡後經解剖之毒物化學檢驗結果，血液中酒
    精濃度為七六ｍｇ／ｄｌ、心臟血液中酒精濃度為七二ｍｇ／ｄｌ、尿液中酒精
    濃度為三百零二ｍｇ／ｄｌ，屬微醉程度（法務部法醫研究所鑑定書第九頁參照
    ），足見被害人死亡前一天（即九十三年三月八日）喝有不少之含酒精飲料；而
    被告甲○○九十三年三月八日當天亦係不斷之喝酒，則當晚為何陳鳳嬌會上三樓
    ？是否係酒醉而自行上樓？是否因不熟悉環境而誤將房門反鎖？被告甲○○為何
    未聽陳鳳嬌敲打房門或鐵門聲？是否因喝酒過量注意力減低？或係遭人拘禁於三
    樓？固有可疑之處，亦有多種之可能情形，然依卷內資料，尚無積極證據足認被
    告有何私行拘禁之犯行，是告訴人前開指訴，尚無具體事證足以明確證之，本院
    自難單憑可能之懷疑即斷然遽認被告有私行拘禁被害人之犯行，附此敘明。
三、核被告甲○○所為，係犯刑法第二百九十三第二項前段遺棄致死罪。告訴人告訴
    意旨及檢察官依告訴人聲請所為之上訴意旨，認被告甲○○所為係犯刑法第二百
    九十四條第二項之違背義務遺棄致死罪，惟被告甲○○與被害人陳鳳嬌僅係因喝
    酒而在一起之關係，彼此間並無依法令或契約應扶助、養育或保護之義務，雖然
    陳鳳嬌係於被告甲○○家中墜樓受傷，且被告甲○○未給予救助而加以遺棄，該
    等行為，刑法已對其課以第二百九十三條第二項之遺棄致死罪責，並無另課以扶
    助或保護之義務，再以違背義務遺棄致死論罪之適用，亦附此敘明。被告甲○○
    前因違反家庭暴力防治法案件，經臺灣宜蘭地方法院以九十年度易字第三六九號
    刑事判決判處有期徒刑三月、緩刑三年確定，復於九十二年間，因公共危險案件
    ，再經臺灣宜蘭地方法院以九十一年度交訴字第五九號刑事判決判處有期徒刑六
    月確定，前開緩刑之宣告亦經撤銷，於九十二年十一月十五日接續執行完畢等情
    ，業經被告供明在卷，並有卷附之本院被告全國前案紀錄表可按，其受有期徒刑
    之執行完畢，五年內再犯法定刑有期徒刑以上之本罪，為累犯，應依法加重其刑
    。
四、原審認被告甲○○罪證明確，予以論罪科刑，固非無見；惟查，(1)同案被告丙○○、乙○○與被告甲○○間並無犯意聯絡及行為分擔之共犯關係（詳如後述），
    原審認其三人間為共同正犯關係，尚有未當。(2)原判決事實欄記載被告甲○○係
    於九十三年三月九日下午三時許返家見陳鳳嬌業已死亡，始於同日下午五時十二
    分許向警報案（見原審判決第三頁第十行），惟被告甲○○於九十三年三月十日
    上午之第二次警訊筆錄（第一次警訊筆錄被告拒絕夜間訊問）時供稱：我是三月
    九日十一時許離開家，十七時返家；我大約是在九日下午十七時左右發現陳鳳嬌
    身體冰冷才知道她死亡的（見宜蘭縣警察局羅東分局刑案偵查卷宗第四頁背面、
    第二頁背面），依被告甲○○同日下午十七時十二分報警之情形觀之，顯然被告
    係於發現陳鳳嬌死亡未幾，隨即向警報案，則其上開警訊所供之十七時返家應較
    為可採，原審判決事實欄之上開記載尚有未合。被告甲○○否認有遺棄致死之故
    意而提起上訴，檢察官依告訴人之聲請認被告甲○○另犯私行拘禁罪及應係犯刑
    法第二百九十四條第二項之違背義務遺棄致死罪，原審量刑過輕等提起上訴，雖
    均為無理由，惟原審判決既有前開未合之處，應由本院將原審判決撤銷改判。爰
    審酌被告甲○○之品行、智識程度、被害人自高處墜落後，猶未加以救護，僅將
    被害人搬移至室內即棄之不顧，致被害人終因傷重死亡及犯後雖表悔悟但仍避重
    就輕、迄今尚未與被害人家屬和解等情狀，量處如主文第二項所示之刑。
貳、被告丙○○、乙○○部分
一、公訴意旨另以：被告甲○○因恐陳鳳嬌摔落其住處後方菜園而受傷之事實為人發
    現，乃陸續召來被告丙○○及乙○○，並基於共同之犯意聯絡，於同日上午十時
    餘許，由三人共同將尚有生命之陳鳳嬌從菜園班至該宅客廳內，杜絕陳鳳嬌於白
    天為外人發現送醫救治之機會，被告甲○○於被告丙○○、乙○○相繼離去後，
    亦外出飲酒，將頸椎受傷後復遭不當移動導致呼吸困難而完全喪失自救能力之陳
    鳳嬌棄置在該宅客廳內，致使陳鳳嬌終因受有多重鈍挫性骨折等傷害而造成神經
    性休克死亡。因認被告丙○○、乙○○與被告甲○○共犯遺棄致人於死罪嫌云云
    ；並以被告丙○○、乙○○與甲○○將被害人陳鳳嬌從菜園抬入屋內客廳時，即
    已看見陳鳳嬌頭部流血等情，竟不將陳鳳嬌送醫救護，反而相繼離去棄之不管，
    顯然其等係基於遺棄之故意而將陳鳳嬌從菜園內搬入屋內客廳，用以杜絕鄰居等
    外人發現，惟其主要之論據。被告丙○○、乙○○則堅詞否認有何遺棄致死之犯
    行。均辯稱：對公訴人所指之案發事實經過並不否認，惟之所以將被害人陳鳳嬌
    抬入室內，實係因甲○○無法一人辦到，先是要求丙○○一起抬人，因陳鳳嬌體
    重較重，二人仍無法將之抬入屋內，甲○○乃要求乙○○一起加入，其等僅係共
    同幫忙將陳鳳嬌抬入室內，以免其一直曝在室外，未幾即先後離去，如何照料陳
    鳳嬌，應屬甲○○之事等語。
二、經查：
  (一)被害人陳鳳嬌係被告甲○○約出喝酒並同至甲○○家中，因酒醉留於該處，於九
    十三年三月八日晚間十一時許至翌（九）日凌晨三時多之間，自三樓後方陽台失
    足摔落該宅後方地面之菜園內，甲○○於九日凌晨三時多起床上廁所時即已發現
    ，第二天早上甲○○苦惱不知要如何處理，經與丙○○、乙○○聯絡後，丙○○
    、乙○○陸續到甲○○家中，並約於早上十時餘許一起將陳鳳嬌抬入屋內，未幾
    乙○○、丙○○相繼離去等事實，除據被告乙○○、丙○○供承無誤外，核與同
    案被告甲○○所供亦相符合，應堪認為真正。
  (二)被告乙○○、丙○○於九十三年三月八日均有與被害人陳鳳嬌及被告甲○○一起
    喝酒，其二人第二天（九日）上午至甲○○家中時，見身上尚有酒味之陳鳳嬌跌
    趴於菜園內，雖未必知到底為何會如此，惟應會認係喝酒誤事所致，被告甲○○
    、丙○○於本院審理時均供承，甲○○並未對乙○○、丙○○告以究竟為何陳鳳
    嬌會跌趴於菜園內；又陳鳳嬌既非甲○○之配偶，從九日凌晨三時多起即跌趴於
    菜園內，給鄰人看到確屬不好，且三月初之天氣乍暖還冷，跌趴外面過久身體確
    會凍出病來；則被告三人合力將陳鳳嬌抬入屋內客廳之沙發上，參以其等尚以衛
    生紙、毛巾擦拭陳鳳嬌之傷口等情，顯然斯時其等之本意，既係不要讓甲○○之
    左鄰右舍有異樣之眼光，亦係要抬入屋內查看傷勢給予一定之照料，尚非故意要
    阻斷陳鳳嬌被人發現送醫之機會。又陳鳳嬌於該日凌晨三點多前即已摔落菜園且
    隨即為起床上廁所之甲○○發現，而依附卷之照片所示及證人即甲○○鄰居黃逸
    尚證稱曾於八日晚上十一時左右聽到敲打聲等情，顯然該處尚有其他之住家及鄰
    右，茍有遺棄之意，且要杜絕陳鳳嬌於白天為外人發現送醫救治之機會，被告甲○○應及早要被告丙○○、乙○○前來，而無等到九日早上十點多再抬人入屋之
    理。
  (三)被害人陳鳳嬌既係被告甲○○邀約外出喝酒及留住於甲○○家中，發生跌趴於菜
    園內且受傷之事，該負照料之責者，首推甲○○，被告丙○○、乙○○應甲○○
    之請，合力將陳鳳嬌抬入屋內客廳之沙發上後，接下來善後處理之發動應由甲○○負起，因之，乙○○、丙○○隨後陸續離去，應係認要將陳鳳嬌送醫，或聯絡
    陳鳳嬌上班處所之同事，設法通知陳鳳嬌之配偶或親友給予必要之照應等後續作
    為，均屬甲○○之責。詎知，被告甲○○既未將陳鳳嬌送醫，亦未聯絡陳鳳嬌上
    班處所之同事，設法通知陳鳳嬌之配偶或親友前來給予必要之照應，竟留陳鳳嬌
    一人躺於沙發上，未給予任何之照應或救助，即逕自於早上十一時許外出喝酒，
    直至當天下午五時許始返家，要非甲○○之該等遺棄行為，陳鳳嬌應可得到較好
    之照料及救治，被告甲○○應負遺棄致死之罪責，已如前所述。
  (四)綜上所述，被告丙○○、乙○○應甲○○之請，合力將陳鳳嬌抬入屋內客廳之沙
    發上，應係避免甲○○遭鄰人為不好之評價，且天氣尚冷，將受傷之陳鳳嬌抬入
    屋內，對陳鳳嬌顯然有利，又被告丙○○、乙○○離開甲○○住處時，甲○○尚
    在家中，陳鳳嬌身旁並非已無半人，如前所述，本件應係甲○○遺棄無自救能力
    之陳鳳嬌，尚難以被告丙○○、乙○○有將陳鳳嬌抬入屋內，及未將陳鳳嬌送醫
    救治，即認其二人應負遺棄致死之罪責；此外，復查無其他積極證據，足認被告
    丙○○、乙○○二人有公訴人所指之遺棄致死犯行，應認不能證明其二人犯罪，
    均應為無罪判決之諭知。
三、原審對該二被告部份，未綜合全情，認被告丙○○、乙○○與被告甲○○共犯遺
    棄致死之犯行，而予論罪科刑，尚有未洽，被告丙○○、乙○○否認犯罪提起本
    件上訴，為有理由，應由本院將原判決關於其等二人部分撤銷，並為無罪判決之
    諭知。
據上論斷，應依刑事訴訟法第三百六十九條第一項前段、第三百六十四條、第二百九
十九條第一項前段，第三百零一條第一項前段、刑法第二百九十三條第二項前段、第
四十七條判決如主文。
本案經檢察官沈世箴到庭執行職務。
中　　　華　　　民　　　國　　九十三　　年　　十二　　月　　二十一　  　日
                              臺灣高等法院刑事第二十一庭
                                  審判長法  官  葉  騰  瑞
                                        法  官  莊  明  彰
                                        法  官  劉  壽  嵩
右正本證明與原本無異。
被告甲○○及檢察官如不服本判決，應於收受送達後十日內向本院提出上訴書狀，其
未敘述上訴之理由者並得於提起上訴後十日內向本院補提理由書（均須按他造當事人
之人數附繕本）。
                                        書記官  廖  婷  璇
中　　　華　　　民　　　國　　九十三　　年　　十二　　　月　　二十二　　日
附錄：本案論罪科刑法條全文
中華民國刑法第二百九十三條第二項
因而致人於死者，處五年以下有期徒刑；致重傷者，處三年以下有期徒刑。
